【裁判字號】    90,易,2664
【裁判日期】    901112
【裁判案由】    違反能源管理法
【裁判全文】
台灣台中地方法院刑事判決                        九十年度易字第二六六四號
    公  訴  人  臺灣台中地方法院檢察署檢察官
    被      告  乙○○
右列被告因違反能源管理法案件，經檢察官聲請簡易判決處刑（九十年偵字第七三一
八、九二四九號），經本院沙鹿簡易庭認不宜以簡易判決處刑，簽移本院適用通常程
序審理，本院判決如左：
    主      文
乙○○連續隱匿公務員職務上委託第三人掌管之物品，處有期徒刑參月，如易科罰金
以參佰元折算壹日。
扣案之柴油壹仟貳佰公升、加油帳單參紙、儲油槽壹個、加油槍壹支、流量表壹個、
加油馬達壹個均沒收。
    事      實
一、乙○○明知未經中央主管機關許可不得經營柴油之銷售業務，竟未經中央主管機
    關經濟部之許可，基於概括犯意，自民國九十年四月一日起，以每公升新台幣（
    下同）九元之價格，向某不詳年籍之人購入以混合溶劑混和而成之柴油後，在其
    租用台中縣龍井鄉○○路○段四十一號，其用貨櫃改建臨時經營之富星油行內，
    以每公升十元至十‧一元不等之價格銷售與不特定人圖利。嗣於九十年四月十九
    日下午三時二十分許，乙○○正於前開地點將柴油銷售與駕駛車號ＫＴ—九九二
    號營業用貨櫃曳引車之司機丙○○時，為警當場查獲，並扣得柴油共八百公升、
    儲油槽乙個、加油槍乙支、流量表乙個、加油馬達乙個及加油單三張。嗣因扣得
    之柴油共八百公升、儲油槽乙個、加油槍乙支、流量表乙個、加油馬達乙個等物
    不便搬運及保管，警方乃委託所有人乙○○掌管，詎乙○○明知上開柴油係公務
    員職務上委託其掌管之物品，竟仍於被查獲後，基於同一隱匿公務員職務職務上
    ，委託第三人掌管之物品之概括犯意，連續又販賣上開柴經營柴油銷售業務，繼
    續在上開地點，向不詳之人又購入柴油約四、五百公升，將其混入受託保管之柴
    油後，銷售約三、四百公升與不特定人，而隱匿公務員職務上委託其保管之柴油
    。嗣於九十年五月二十一日下午四時許，乙○○復於上開地點將柴油銷售與駕駛
    車號ＫＤ—六七六號營業用貨櫃曳引車之司機丁○○時，再度為警查獲，並再扣
    得已混合之柴油共九百公升、加油帳單三紙，之後又繼續賣四百公升、又買入柴
    油約七百公升，將其混入受託保管之柴油，實際共賸一千二百公升、及前開扣案
    之加油帳單三紙及儲油槽乙個、加油槍乙支、流量表乙個、加油馬達乙個。
二、案經台中縣警察局烏日分局報告台灣台中地方法院檢察署檢察官偵查後聲請簡易
    判決處刑。
    理      由
一、訊據被告乙○○對於右揭犯罪事實，業於警訊、偵查及本院審理中自白不諱，核
    與證人丙○○、丁○○、甲○○於警訊、本院審理中所述情節相符，並有現場記
    錄二紙、暫時保管收據二張、照片五張及扣案如事實欄所載之物二次之扣案筆錄
    在卷可資佐證，並經本院到現場勘驗，被告確已將扣案之柴油，於販賣隱匿後，
    又多次購入混合，本院勘驗時確實共賸一千二百公升分別用六個油桶裝置，與前
    已扣案之儲油槽乙個、加油槍乙支、流量表乙個、加油馬達乙個置於台中縣清水
    鎮○○路八十四之十五號旁，台中港貨櫃保養場內，有勘驗筆錄在卷可證，再扣
    案之油品經檢驗結果，符合能源管理法第一章第二條第一項所稱之「石油及其產
    品」，而與經濟部能字第０九００四六０五二五０號公告能源產品認定基準之柴
油規格相符，有中國石油股份有限公司煉製研究所產品研究組ＦＵ000000
    00號檢驗報告附卷可稽，事證明確，被告犯行堪以認定。
二、核被告乙○○所為，係犯刑法第一百三十八條之隱匿公務員職務上委託第三人掌
    管之物品罪。被告接收警員委託保管之柴油後，多次有買賣該柴油，顯係於連續
    之行為，其隱匿公務員職務職務上，委託第三人掌管之物品及連續又販賣上開柴
    油，直至本院本院現場勘驗時，已剩一千二百公升，屬裁判上一罪，本院認其先
    後數行為，時間緊接，犯罪構成要件相同，顯係基於概括犯意為之，為連續犯，
    應以一罪論，並加重其刑。爰審酌被告尚無犯罪前科（參卷附台灣台中地方法院
    檢察署刑案資料查註紀錄表及本院被告全國前案紀錄表）之品性，暨其犯罪之動
    機、手段、所生危害尚屬非鉅及犯罪後坦承犯行態度良好等一切情狀，量處如主
    文所示之刑，並諭知易科罰金之折算標準，以示懲儆。扣案之柴油壹仟貳佰公升
    （扣案現場紀錄二次，分別為八百公升、九百公升、因於多次扣案後，被告又連
    續買賣，至本院現場勘驗十，已有一千二百公升，屬裁判上一罪，本院自應沒收
    一千二百公升）、加油帳單參紙、儲油槽壹個、加油槍壹支、流量表壹個、加油
    馬達壹個，為供犯罪所用之物且為被告所有，業經被告陳述在卷，並依刑法第三
    十八條第一項第二款規定宣告沒收。又訊據證人即警員甲○○到庭供證稱：被告
    查獲時，其並未致生公共危險，等語，是即無石油管理法第四十條第三項之適用
    ，公訴人認被告一行為同時觸犯上開刑法第一百三十八條之隱匿公務員職務上委
    託第三人掌管之物品罪，及違反能源管理法第二十條之一之未經許可而經營中央
    主管機關指定之能源產品之銷售業務罪。惟查石油管理法於九十年十月十一日經
    總統公佈，於同月十三日生效，依該法第五十五條規定，自本法施行之日起，能
    源管理法有關石油之規定，不再適用，被告於行為後，法律已有變更，應依刑法
    第二條第一項前段之規定，適用裁判時之法律，其有違反石油管理法第四十條第
    一項之業務經營規範，係屬行政罰之問題，公訴人認此部分，與前開有罪部分，
    有牽連犯之裁判上一罪關係，本院毋庸另為無罪之諭知，併此敘明。
三、據上論斷，應依刑事訴訟法第四百五十二條、第二百九十九條第一項前段，刑法
    第一百三十八條、第四十一條第一項前段、第五十六條、第三十八條第一項第二
    款，罰金罰鍰提高標準條例第一條前段、第二條，判決如主文。
中      華      民      國      九十    年      十一    月      十二    日
                              臺灣臺中地方法院刑事第七庭
                                    法  官  黃  松  竹
右正本證明與原本無異。
如不服本判決，應於判決送達後十日內向本院提出上訴狀，上訴於臺灣高等法院臺中
分院( 須附繕本 )。
                                    書記官
中      華      民      國      九十    年      十一    月      十二    日
參考法條：
刑法第一百三十八條
(妨害職務上掌管之文書物品罪)
毀棄、損壞或隱匿公務員職務上掌管或委託第三人掌管之文書、圖畫、物品，或致令
不堪用者，處五年以下有期徒刑。


司法院資訊處製作；財團法人民間司法改革基金會備份。
